【裁判字號】    92,交聲,205
【裁判日期】    921015
【裁判案由】    違反道路交通管理處罰條例聲明異議
【裁判全文】
臺灣基隆地方法院交通事件裁定                    九十二年度交聲字第二五號
    原處分機關  交通部公路總局台北區監理所基隆監理站
    異  議  人
    即受處分人  甲○○
右列受處分人因違反道路交通管理處罰條例案件，對於交通部公路總局台北區監理所
基隆監理站於中華民國九十二年九月三日所為之裁決（原處分案號：基監字第裁四二
─Ｒ00000000號），聲明異議，本院裁定如左：
  主    文
原處分撤銷。
甲○○不罰。
  理    由
一、原處分意旨略以：受處分人即異議人甲○○於民國九十三年八月二日凌晨一時五
    十五分許，駕駛車號ＦＹ─七三五號營業貨運曳引車行經基隆市○○○路，違反
    公路機關依處罰條例第五條規定而發布之命令於禁止行駛路段（行經中山一路往
    汐止方向），爰依道路交通管理處罰條例第六十條第二項第二款之規定，裁處新
    台幣九千元，並記違規點數一點，於法應無不合等語。
二、異議意旨則略以：異議人於九十三年八月二日凌晨一點五十五分由中山二路往中
    山一路方向行駛，行經中山一路三十一號橋路口，經警攔檢告發行駛禁止路段，
    惟中山一路流浪頭路口之告示牌係標示七─九時、十六─十九時禁行二十噸以上
    大貨車、聯結車，異議人駕駛之曳引車並未於前開禁駛時段行經中山一路，雖舉
    發員警表示該路段已全部改為二十四小時全面禁止行駛，惟公告內容與交通標誌
    之標示禁駛時間竟不相符合；且異議人之曳引車係空車至東岸十九號碼頭行駛，
    員警之舉發恐有錯誤，為此聲明異議，請求撤銷原處分等語。
三、經查：依卷附基隆市警察局基警交字第０九二００三九一三五號函載：「．．．
    二、依基隆市政府九十二年六月二日基府警交字第０九二００五一八八五號公告
    事項一，西岸港區往尚志、中華貨櫃場及西岸轉運東岸二十噸以上大貨車、聯結
    車得行駛中山二、一路；其餘往瑞芳、五堵、汐止方向（含以南）二十噸以上大
    貨車、聯結車一律行駛西岸聯外道路接北二高，禁止行駛中山二、一路，另尖峰
    時段（七時─九時、十七時─十九時）一律禁止行駛」等情，核與證人即舉發員
    警乙○○到院證稱：「當時員警是在三十一號橋及中山一路的路口執勤，異議人
    駕駛營業貨運曳引車從中山二路往中山一路方向行駛，原則上是全線禁止行駛聯
    結車，例外在由西岸往尚志、中華貨櫃場，及西岸轉運東岸時得行駛中山二、一
    路，異議人當時向員警聲稱，是駕駛聯結車到汐止，且異議人在舉發時也無法證
    明曳引車是要駛往尚志、中華貨櫃場，或西岸轉運東岸的任何文件，所以員警開
    單告發。卷附基隆市警察局基警交字第○九二○○三九一三五號函文的內容皆已
    行文給公會，並與公會成員溝通過，所以大貨車的駕駛人應該知道函文內容。」
    等情相符，顯然基隆市○○○路、基隆市○○○路原則上係禁止行駛二十噸以上
    之大貨車、聯結車，僅於上述函文所示之例外情形下得供二十噸以上大貨車、聯
    結車行駛。本件異議人辯稱所舉發違規事實，與中山一路流浪頭路口之禁止標誌
    上之記載不符，且其係屬西岸轉運東岸之車輛等情，雖未經異議人提出相關資料
    ，無客觀之證據可資佐證，然依到庭之證人乙○○亦到院證稱：「庭呈舉發現場
    照片，（中山一路流浪頭路口）的禁行標誌已經更改過，舉發時，圓形禁行大貨
    車、聯結車標誌下方確實有記載『七至九、十六至十九』，後來因為申訴案件很
    多，所以交通隊在我拍照前（舉發本案後）有去改過禁行標誌，將『七至九、十
    六至十九』的告示牌取下，改為紅色告示牌，記載『禁止二十噸以上大貨車聯結
    車行駛中山一、二路』。我承認本案舉發時，照片所示路口的禁行標誌內容與前
    述函文內容有令駕駛人不清楚之處。」等語無誤，並提出路口之道路標誌照片四
    張到院可參，足見異議人前開異議理由並非虛妄，換言之，主管機關於舉發時公
    告於中山一路路口之道路標誌，係表示於七時至九時、十六時至十九時二時段禁
    止行駛大貨車、聯結車，顯與前開公告之公文（依基隆市政府九十二年六月二日
    基府警交字第０九二００五一八八五號）公告內容互有出入，且確有造成駕駛人
    誤解之事實，自不應將執法者未確實更正路口道路交通號誌之危險性歸責於人民
    。
四、綜上所述，異議人之異議為有理由，爰依法撤銷原處分，另裁定不罰。
據上論斷，應依道路交通案件處理辦法第二十條，裁定如主文。
中      華      民      國      九十二      年      十    月    十五    日
                                    臺灣基隆地方法院交通法庭
                                    法  官  何怡穎
右正本證明與原本無異。
對於本件裁定如有不服，應於收受送達後五日內，向本院提出抗告書狀，敘述抗告之
理由，抗告於臺灣高等法院。
                                    書記官   李繼業
中      華      民      國    九十三    年      二      月     十七     日


司法院資訊處製作；財團法人民間司法改革基金會備份。
